【裁判字號】    98,上訴,3242
【裁判日期】    981231
【裁判案由】    毒品危害防制條例
【裁判全文】
臺灣高等法院刑事判決                98年度上訴字第3242號
上  訴  人  臺灣士林地方法院檢察署檢察官
被      告  乙○○
            甲○○
前列二人共同
選任辯護人  黃敬唐律師
            黃丁風律師
            黃雅羚律師
上列上訴人因被告等違反毒品危害防制條例案件，不服臺灣士林
地方法院98年度訴字第112 號，中華民國98年6 月29日第一審判
決（起訴案號：臺灣士林地方法院檢察署98年度偵字第4048號、
第4259號），提起上訴，本院判決如下：
    主  文
上訴駁回。
    事實及理由
一、本案經本院審理結果，認第一審以被告乙○○、甲○○均犯
    修正前毒品危害防制條例第4 條第3 項共同販賣第三級毒品
    、毒品危害防制條例第8 條第3 項共同轉讓第三級毒品等罪
    ，分別判刑各如原判決附表所示，並就被告乙○○定其應執
    行有期徒刑伍年，被告甲○○應執行有期徒刑年陸月，並
    均分別為相關沒收之宣告，經核認事用法及量刑均無不當，
    應予維持，並引用第一審判決書記載之事實、證據及理由（
    如附件）。
二、檢察官上訴意旨略以：原審判決被告乙○○、甲○○共同犯
    附表所示之轉讓、販賣第三級毒品，且因引用甫於民國98年
    5 月20日新修正公布之毒品危害防制條例第17條規定而予減
    刑。惟原審引用上開減刑規定部分，雖已於前揭日期公布，
    然按法規特定有施行日期，或以命令特定施行日期者，自該
    特定日起發生效力，中央法規標準法第17條定有明文，再參
    酌毒品危害防制條例第36條明定自公布後六個月施行，即係
    立法時已考量該條例之修正適用，往往須使蒐證人員及鑑識
    機關有足夠準備時間認知該等規定（例如上開減刑規定），
    並提供鑑識技術以適用新修正規定（例如純量之蒐證及鑑定
    ），因此新修正規定當尚未施行，但原審判決卻引為科刑之
    依據，實有適用法律之違誤云云。
三、經查：按法規之制定與法規之修正，如有特定生效日之必要
    者，依中央法規標準法第14條或第20條第2 項準用第14條之
    規定，應分別特定其施行日期。法規制定或前次修正基於特
    殊因素所特定之施行日期，並不適用於日後修正或再次修正
    之條文。又法律之制定或修正，若未明定施行日期者，中央
    法規標準法雖未規定應自何時生效，然法律既經制定或修正
    並經總統公布，自應依一般原則，自公布日起算至第3 日發
    生效力。92年7 月9 日修正公布之毒品危害防制條例第36條
    規定：「本條例自公布後6 個月施行」，其立法理由謂：「
    (一)依修正草案第2 條第3 項規定，法務部需會同衛生署成立
    審議委員會每3 個月定期檢討調整毒品之分級及品項，而本
    次新增第4 級毒品，有需要在新法施行前先經該審議會檢討
    後再調整公布，爰預留6 個月緩衝期，以利處理。(二)依本條
    例新修正之規定，有必要再訂定相關子法及修正相關法規，
    以配合本條例之施行，故亦有需要預留適當緩衝期，以利訂
    頒相關子法及相關法規之配合修正」等語。足見該條規定，
    顯係因應該次修正之需，始預留適當之緩衝期，故其後修正
    條文之施行日期尚難援引此一規定而為標準，若未明定施行
    日期者，自應依一般原則，自公布日起算至第3 日發生效力
    。查總統於98年5 月20日以華總一義字第09800125141 號令
    修正公布毒品危害防制條例第4 、11、11之1 、17、20、25
    條條文，依上開說明，修正條文應自公布日起第3 日即98年
    5 月22日發生效力。退而言之，縱如上訴意旨所指，修正毒
    品危害防制條例第36條明定自公布後六個月施行等情，然本
    件於本院審理時，時間亦已逾該條例公布後六個月之98年11
    月20日，該修正之新規定亦已施行，此見解之爭議已無實益
    。從而原審以被告乙○○就原判決附表一、二所示犯行、被
    告甲○○就附表一編號1 、3 部分犯行，於偵查及審判中均
    經自白，此部分符合修正後毒品危害防制條例第17條第2 項
    之規定，應依法減輕其刑，並無不合。檢察官上訴仍執前詞
    指摘原判決不當，為無理由，應予駁回。
四、適用之法律：刑事訴訟法第368條、第373條。
本案經檢察官李良忠到庭執行職務。
中    華    民    國    98    年    12    月    31    日
                  刑事第七庭  審判長法  官  陳晴教
                                    法  官  游紅桃
                                    法  官  楊智勝
以上正本證明與原本無異。
如不服本判決，應於收受送達後10日內向本院提出上訴書狀，其
未敘述上訴之理由者並得於提起上訴後10日內向本院補提理由書
（均須按他造當事人之人數附繕本）「切勿逕送上級法院」。
                                    書記官  李麗花
中    華    民    國    98    年    12    月    31    日


司法院資訊處製作；財團法人民間司法改革基金會備份。
